臺灣士林地方法院交通事件裁定　　　　100年度交聲字第946號
原處分機關　臺北市交通事件裁決所
異　議　人
即受處分人　林諺平
上列異議人因違反道路交通管理處罰條例案件，對於臺北市交通
事件裁決所中華民國100 年9 月19日所為之裁決處分（處分書案
號：北市裁罰字第裁22-U00000000號）聲明異議，本院裁定如下
：
    主  文
異議駁回。
    理  由
一、原處分意旨略以：異議人即受處分人林諺平（下稱異議人）
    ，於民國100 年7 月22日16時41分許，駕駛車牌號碼3920-Y
    K 號自用一般小客車（下稱3920-YK 號車輛），行經臺北港
    臨港大道與商港路口處，經內政部警政署基隆港務警察局（
    下稱原舉發機關）執勤警員攔停舉發有「不依標誌、標線、
    號誌指示」行駛之違規，嗣經臺北市交通事件裁決所（下稱
    原處分機關）依道路交通管理處罰條例第48條第1 項第2 款
    、第63條第1 項第1 款（原處分漏載第1 款）規定，裁處異
    議人罰鍰新臺幣（下同）600 元，並記違規點數1 點等語。
二、聲明異議意旨略以：異議人於100 年7 月22日駕駛3920-YK
    號車輛至臺北港散心旅遊，行經臺北港區道路，因未曾來過
    臺北港，對於港區路況不熟悉，且當時港區道路多處施工改
    道，其標誌標線並未隨施工改道而標繪設置，僅以臨時紐澤
    西護欄將部分道路封閉，因此在交通標誌、標線不明之情況
    下，致使異議人作出錯誤判斷，行駛於逆向車道，而遭舉發
    ，事後向舉發單位陳述未果，爰聲明異議云云。
三、按汽車駕駛人轉彎時，不依標誌、標線、號誌指示者，處60
    0 元以上1,800 元以下罰鍰，並記違規點數1 點，道路交通
    管理處罰條例第48條第1 項第2 款、第63條第1 項第1 款，
    分別定有明文。再按違反道路交通管理處罰條例第48條第1
    項第2 款，於期限內繳納罰鍰或到案聽候裁決者，處600 元
    罰鍰，復為違反道路交通管理事件統一裁罰基準及處理細則
    第2 條第2 項之裁罰基準表所明定。另按人民違反法律上之
    義務而應受行政罰之行為，法律無特別規定時，雖不以出於
    故意為必要，仍須以過失為其責任條件。但應受行政罰之行
    為，僅須違反禁止規定或作為義務，而不以發生損害或危險
    為其要件者，推定為有過失，於行為人不能舉證證明自己無
    過失時，即應受處罰，業經司法院大法官會議釋字第275 號
    解釋在案。
四、經查：
    (一)異議人於100 年7 月22日16時41分許，駕駛3920-YK 號車
      輛，沿臺北港區道路行駛，未依右轉之指示標誌順向行駛
      ，而左轉逆向駛入臨港大道，旋經警在臨港大道與商港路
      口處，當場攔停舉發有「不依標誌、標線、號誌指示」行
      駛之違規，嗣經原處分機關依違反道路交通管理處罰條例
      第48條第1 項第2 款、第63條第1 項第1 款（原處分漏載
      第1 款）之規定，裁處異議人罰鍰600 元，並記違規點數
      1 點，該裁決書於100 年9 月19日送達於異議人，由異議
      人本人簽收，異議人並於100 年9 月19日聲明異議等情，
      有原處分機關違反道路交通管理事件裁決書（原處分案號
      ：北市裁罰字第裁22-U00000000號）、送達證書及聲明異
      議狀附卷可稽。是異議人係於法定期間內提起本件聲明異
      議，合予敘明。
    (二)異議人上揭違規事實，為異議人所不否認，並經證人即舉
      發本件交通違規之員警陳建成到庭結證屬實（見本院卷第
      29頁反面至第30頁），復有原舉發機關舉發違反道路交通
      管理事件通知單1 紙、證人陳建成庭呈之現場照片6 幀及
      現場圖1 張等件附卷足憑（見本院卷第11頁、第33頁至36
      頁），是異議人有於上開時間在上開路段違規之事實，應
      堪認定。
    (三)異議人雖以前揭情詞置辯，惟觀之證人陳建成庭呈且為異
      議人所不爭執之編號2 、4 之現場照片（見本院卷第33至
      34頁），本件舉發違規地點係同向二線道之道路，且在道
      路交叉路口處（即異議人駕駛車輛應右轉卻違規左轉之處
      ）設有明顯之迴轉道標誌，而道路路口處車道路面（即異
      議人逆向駛入處）並劃設有二清楚可見之白色箭頭標線，
      明確指示該道路之行進方向。且查前揭迴轉道標誌設置地
      點為空曠道路路旁，標誌周圍並無遭樹木、廣告招牌或其
      他物品遮蔽，是駕駛人應可輕易查覺該標誌，再輔以地面
      清晰可見之行向箭頭，駕駛人應能於進入道路前，即知悉
      該道路為同向二線道，故異議人僅需稍加注意，即可查知
      ，尚不致誤認而逆向駛入，是當無異議人辯稱因交通標誌
      、標線不明而無法判斷順向道路之情事。況依道路交通安
      全法規之規定行駛，本屬駕駛人之注意義務，不因熟悉路
      況與否而異，駕駛人豈得以路況不熟為由即解免違規責任
      ，是異議人辯稱因路況不熟，致逆向駛入臨港大道等語，
      尚無足據以主張免罰之事由。
    綜上所述，異議人有於前揭時、地駕駛車輛不依標誌轉彎之
    違規事實，洵堪認定。原處分機關依道路交通管理處罰條例
    第48條第1 項第2 款、第63條第1 項第1 款（原處分漏載第
    1 款）之規定，就異議人前揭違規行為，裁處罰鍰600 元並
    記違規點數1 點，於法並無不合，本件異議為無理由，應予
    駁回。
據上論斷，應依道路交通事件處理辦法第18條，裁定如主文。
中    華    民    國   100    年    12    月    27    日
                    交通法庭法  官    陳菊珍
以上正本證明與原本無異。
如不服本裁定應於送達後5 日內向本院提出抗告狀。
                            書記官    劉易柔
中    華    民    國   100    年    12    月    29    日